【裁判字號】    89,易,2565
【裁判日期】    890911
【裁判案由】    違反就業服務法
【裁判全文】
台灣臺中地方法院刑事裁定                      八八十九年度易字第二五六五號
    公  訴  人  臺灣臺中地方法院檢察署檢察官
    被      告  乙○○
                甲○○
右列被告等因違反就業服務法案件，經檢察官聲請簡易處刑（八十九年度偵字第九五
七八號），本院認不宜簡易處刑，應適用通常程序審理，本院判決如左：
    主  文
乙○○違反任何人不得媒介外國人非法為他人工作之規定，處罰金新台幣肆萬元，如
易服勞役，以銀元參佰元即新台幣玖佰元折算壹日。
甲○○違反雇主不得未經許可留用他人所申請聘僱之外國人之規定，其留用人數為一
人，處罰金新台幣陸萬伍仟元，如易服勞役，以銀元參佰元即新台幣玖佰元折算壹日
。
    事  實
一、乙○○係民國六年三月二十六日生，為滿八十歲之人，明知任何人不得媒介外國
    人非法為他人工作，甲○○明知雇主未經向行政院勞工委員會申請許可，不得僱
    用他人所申請聘僱之外國人，乙○○竟於民國八十八年十月一日，未經主管機關
    許可，媒介其所合法聘僱，月薪新台幣（下同）一萬六千元，在臺中縣太平市○
    ○路二三號住處照顧其妻之泰國籍監護工ＪＡＮＲＵＡＮＧＮＯＯＫＡＮ一人，
    至甲○○位於臺中縣大里市○○路一四五巷十五號住處，從事幫傭之工作，而甲
    ○○則未經許可，自該時起僱用前開乙○○所申請聘僱之外國人為其工作，並每
    月支付該泰勞八千元，迄於八十九年五月十七日，為警在甲○○前開住處查獲。
二、案經臺中縣警察局霧峰分局報請臺灣臺中地方法院檢察署檢察官偵查起訴。
    理  由
一、訊之被告乙○○、甲○○對於右揭經警查獲等事實供承不諱，均自承：乙○○於
    九二一震災後，前開泰勞即在甲○○家中幫傭，甲○○會告訴泰勞要做什麼事。
    惟否認有何違反就業服務法犯行，被告乙○○辯稱：該泰勞來台係要照顧伊妻，
    後因伊妻身體健康好轉，又遇九二一震災而無法提供該泰勞住處，故寄放在甲○
    ○家云云；被告甲○○亦辯稱：乙○○與伊係住在同一三合院內，乙○○之房屋
    因地震而部分倒塌，無處可供該泰勞居住，故寄住在伊家中；因泰勞有做事，所
    以補貼八千元，其他的薪水係由乙○○之兒子支付；泰勞僅暫供伊使用，如乙○
    ○需要時，則隨時帶回去等語。經查：
    （一）上開泰勞係乙○○合法申請雇用之監護工，自八十八年十月一日起至為警
          查獲日止，即由乙○○帶至甲○○前開住處，實際從事幫傭、打掃等工作
          ，並由甲○○提供住所，及支付部分薪水等事實，業據被告乙○○、孔儷
          穎直承不諱，並據證人即前開泰國籍之ＪＡＮＲＵＡＮＧＮＯＯＫＡＮ於
          警訊時證述明確，且經證人即查獲之員警謝仁德到庭結證屬實，復有外僑
          居留簽證、護照影本各一紙附卷可稽。
    （二）被告乙○○住於臺中縣太平市○○路二三號，然該泰勞係於臺中縣太平市
          ○○路一四五巷十五號之甲○○住處為警查獲，該二處住址顯然不同，且
          有相當之距離，故被告二人並非同住於一座三合院內；再者，若因九二一
          震災導致乙○○無法提供系爭泰勞住宿場所，而將該泰勞寄住於甲○○家
          中，衡諸常情，該泰勞應僅於下班後始到甲○○住處，豈會自八十八年十
          月一日起至為警查獲日止，均於甲○○住處為甲○○從事幫傭等工作，並
          由甲○○支付部分之薪水；此外，縱使該泰勞僅暫時供甲○○使用，謝石
          麟有需要時得隨時將該泰勞帶回一節，亦不影響於乙○○非法媒介該泰勞
          為甲○○工作，甲○○未經許可僱用他人所申請聘僱之外國人之犯行。是
          該泰勞並非因九二一震災，致使被告乙○○無法提供居住場所，將之安置
          於同住在一三合院之甲○○的住處，而係由被告乙○○媒介其所申請合法
          來臺之泰籍監護工至甲○○住處從事幫傭等工作，被告前開所辯顯係卸責
          之詞，委無足採，其犯行堪以認定。
二、按雇主不得未經許可僱用他人所申請聘僱之外國人，就業服務法第五十三條第三
    款定有明文。被告甲○○違反上開規定，核其所為，應論以同法第五十八條第一
    項前段之罪。又按外國人未經雇主申請許可，不得在中華民國境內工作，就業服
    務法第四十二條定有明文。又外國人在聘僱許可有效期間內，除同法第五十條但
    書所列情形不得轉換雇主及工作外，如需轉換雇主或工作，依同條前段規定，應
    事先由新雇主與原雇主共同申請許可，方始適法。如未經申請許可逕自從中居間
    轉介予他人，其行為足認已違反同法第五十六條：「任何人不得媒介外國人非法
    為他人工作」之規定。是被告乙○○所為，違反同法第五十六條之規定，應論以
    同法第五十九條第一項之罪。乙○○係民國六年三月二十六日生，為滿八十歲之
    人，得依刑法第十八條第三項之規定減輕其刑。爰審酌被告二人素行良好，有臺
    灣高等法院被告全國前案紀錄表一件附卷可稽，被告之年齡、智識程度、因未諳
    法令而有此犯行，犯罪所獲利益與減少支出之利益，乙○○與甲○○為親戚，互
    為幫助，惟犯後仍未能坦承犯行及影響政府外勞管理政策、所生危害非鉅等一切
    情狀，各量處如主文所示之刑，並均諭知易服勞役之折算標準。
據上論斷，應依刑事訴訟法第四百五十二條、第二百九十九條第一項前段，就業服務
法第五十八條第一項前段、第五十九條第一項，刑法第十一條前段、第十八條第三項
、第四十二條第二項，罰金罰鍰提高標準條例第二條判決如主文。
中      華      民      國      八十九      年      九     月   十一    日
                                  臺灣臺中地方法院刑事第四庭
                                      法  官  陳  學  德
右正本證明與原本無異。
如不服本判決，應於判決送達後十日內向本院提出上訴狀，上訴於臺灣高等法院臺中
分院( 須附繕本 )。
                                      書記官
中      華      民      國      八十九      年      九     月   十三    日
論罪科刑法條：
就業服務法第五十三條第三款：雇主不得有左列行為：三、未經許可聘僱或留用他人
所申請聘僱之外國人。
就業服務法第五十八條第一項：違反第五十三條第一款、第二款或第三款規定，其聘
僱或留用人數為一人者，處六月以下有期徒刑、拘役或科或併科新台幣九萬元以下罰
金；其聘僱或留用人數為二人以上者，處三年以下有期徒刑、拘役或科或併科新台幣
三十萬元以下罰金。
就業服務法第五十六條：任何人不得媒介外國人非法為他人工作。
就業服務法第五十九條第一項：違反第五十六條規定者，處六個月以下有期徒刑、拘
役或科或併科新台幣六十萬元以下罰金。


司法院資訊處製作；財團法人民間司法改革基金會備份。
